臺灣高等法院臺南分院刑事判決　　　　　　　　九十三年度上訴字第六四一號　Ａ
　　　上　訴　人　臺灣臺南地方法院檢察署檢察官
　　　被　　　告　乙　○　○
　　　選任辯護人　翁　瑞　昌　律師
　　　被　　　告　甲○○即李振.
右上訴人因被告詐欺案件，不服臺灣臺南地方法院九十二年度訴字第四八三號中華民
國九十三年五月四日第一審判決（起訴案號：臺灣臺南地方法院檢察署九十年度偵字
第一二六三一號、九十一年度偵字第七二四號、第七三一號、第二七一一號），提起
上訴，本院判決如左：
      主      文
上訴駁回。
      理      由
一、公訴意旨略以：乙○○係台南巿中華東路台勁國際汽車行銷股份有限公司東台南
    分公司（下稱台勁公司東台南分公司）之業務員（公訴人及原審均誤載為品福汽
    車股份有限公司之業務員），與另案被告丙○○（另案經原審判決無罪，上訴本
    院後駁回上訴確定）、丁○○（另案偵查中，改名曾粲原）及「吳○福」（名字
    、年籍不詳之成年男子）共組詐欺集團，共同基於常業詐欺之犯意聯絡，於報上
    刊登廣告，徵求願出名購買汽車及出名擔任保證人之人（即充當「人頭」），並
    許以一定之報酬，自民國九十年七月間起，利用急需用錢且於看到前述廣告後，
    知情而自願充當「人頭」之被告王仁蜂（業經原審判處有期徒刑四月確定）、歐
    孟泉（業經原審判處有期徒刑五月確定）、郭永成（未到案，尚未審結）、吳泰
    源（業經原審另案判處有期徒刑十月確定）分別擔任購車及向銀行貸款之人頭，
    及利用被告王正忠（業經原審判處有期徒刑五月）、甲○○（原名「李振貴」，
    九十一年九月十八日改名為「甲○○」）、郭志宏（通緝中）、黃俊榮（未到案
    ，尚未審結）充當「人頭」保證人，透過曾經擔任汽車業務員之乙○○、丙○○
    仲介，分別向汽車公司購買如附表一所示之自小客車，再由王仁蜂、郭永成、歐
    孟泉、吳泰源等，利用渠等名義購買之前述汽車，及另由王正忠、甲○○、郭志
    宏、黃俊榮充當貸款保證人，以動產擔保交易法所規定之動產抵押方式，以前開
    自小客車設定動產抵押，向前匯通商業銀行股份有限公司（下簡稱「匯通銀行」
    ，嗣改為國泰商業銀行，再重組為國泰世華銀行）台南分行，分別貸款如附表二
    所示之金額，並交付如附表二所示之本票各一紙，使前匯通銀行陷於錯誤，以為
    渠等係正當之動產抵押借款，而如數貸款予王仁蜂、郭永成、歐孟泉及吳泰源。
    該等款項經撥入渠等購買汽車之汽車公司後，汽車公司則分別依乙○○或丙○○
    之要求，將汽車交付予「吳○福」等人領走，並隨即由「吳○福」等人將汽車開
    往當舖典當得款花用。因認被告乙○○此部分涉有刑法第三百四十條之常業詐欺
    罪及違反動產擔保交易法第三十八條之罪嫌；被告甲○○此部分則涉有刑法第三
    百三十九條第一項之詐欺取財罪嫌等語。
二、按犯罪事實應依證據認定之，無證據不得推定其犯罪事實，刑事訴訟法第一百五
    十四條定有明文，故事實之認定，應憑證據，如未能發現相當證據，或證據不足
    以證明，自不能以推測或擬制之方法，以為裁判基礎。而認定不利於被告之事實
    ，須依積極證據，茍積極之證據不足為不利於被告事實之認定時，即應為有利於
    被告之認定，更不必有何有利之證據。又共同被告不利於己之陳述，固得採為其
    他共同被告犯罪之證據，惟此項不利之陳述，須無瑕疵可指，而就其他方面調查
    又與事實相符，始得採為其他共同被告犯罪事實之認定，最高法院分別著有三十
    年上字第八一六號及四十六年臺上字第四一九號判例甚明。且刑事訴訟上證明之
    資料，無論其為直接或間接證據，均須達於通常一般之人均不致有所懷疑，而得
    確信其為真實之程度，始得據為有罪之認定，若其關於被告是否犯罪之證明未能
    達此程度，而有合理懷疑之存在，致使無從形成有罪之確信，根據「罪證有疑，
    利於被告」之證據法則，即不得遽為不利被告之認定，亦有最高法院七十六年度
    台上字第四九八六號判例可稽。又檢察官就被告犯罪事實，應負舉證責任，並指
    出證明之方法。刑事訴訟法第一百六十一條第一項亦定有明文。因此被告並無自
    證無罪之義務，此乃無罪推定之原則。是以何項卷證資料有利於被告或不利於被
    告，應由擔任公訴角色之檢察官盡其舉證之義務，此乃上開法條規定公訴人於刑
    事訴訟程序進行中應盡之法定義務。故最高法院著有九十二年台上字第一二八號
    判例，闡明「刑事訴訟法第一百六十一條已於民國九十一年二月八日修正公布，
    其第一項規定：檢察官就被告犯罪事實，應負舉證責任，並指出證明之方法。因
    此，檢察官對於起訴之犯罪事實，應負提出證據及說服之實質舉證責任。倘其所
    提出之證據，不足為被告有罪之積極證明，或其指出證明之方法，無從說服法院
    以形成被告有罪之心證，基於無罪推定之原則，自應為被告無罪判決之諭知」之
    意旨甚明。
三、本件公訴人認被告乙○○、甲○○涉有前開罪嫌，無非以左列事由為其主要論據
    ：
  (一)前開犯罪事實，業據原審同案被告王仁蜂、王正忠、歐孟泉、黃俊榮等坦承不諱
    ，核與告訴代理人王國豐指訴及秘密證人Ａ１證述之情節相符，復有汽車貸款申
    請書、本票、授權書、動產擔保交易動產抵押設定登記申請書、車輛動產抵押契
    約書附卷可資佐證。
  (二)前述四案件係由一龐大之詐欺集團所精心策劃，該集團如何以人頭購買經營不善
    之不動產（建築物），再憑渠等與部分銀行行員之關係，以該不動產向銀行設定
    抵押，申辦第一或第二順位之貸款，其後並利用辦理汽車貸款之銀行僅審核汽車
    貸款人是否有不動產，而不計較該不動產是否設定抵押之弱點，將該等經營不善
    之不動產，用以擔保申辦信用卡或汽車貸款，得逞後即倒債（指不清償向銀行抵
    押貸款之債務）；或偽造「人頭」之銀行往來明細，用以取信銀行，俾利汽車貸
    款等情，業據秘密證人Ａ１於偵查中（偵庚卷第三七、三八頁）證述綦詳，其證
    述具體明確且核與原審同案被告王仁蜂、王正忠、歐孟泉、黃俊榮、另案被告吳
    泰源於偵查中供述（該等案件係由犯罪集團所策劃）之情節相符，參以該等案件
    均在短時間內相繼發生，且經檢察官於案發後在丁○○家中確有搜獲偽造銀行往
    來明細之相關資料（附於簽分偵辦丁○○之案件中），是前述案件係由詐欺集團
    在幕後策劃操縱一節要無可疑。
  (三)被告乙○○與另案被告丙○○於偵查中均坦承前開四部自小客車均係由丙○○介
    紹予乙○○去申辦汽車貸款等情無訛（偵甲卷第五九頁背面），而本件另案被告
    吳泰源，先前亦曾經因丙○○仲介擔任「人頭」保證人辦理汽車貸款之案件，經
    被害人提出告訴，並經檢察官起訴在案（九十年度偵字一四二五四號詐欺案件）
    ；另原審同案被告王仁蜂於偵查中供稱：他係看報紙廣告而充當人頭配合去買車
    ，並收取一萬七千元之酬勞等語（九十年十二月二十日訊問筆錄─偵甲卷第二六
    頁背面、第二七頁，起訴書誤載為九十一年一月十六日）；另案被告丙○○亦供
    稱：「是當事人打電話找我，我說我未再賣車了，叫他找另名同事乙○○．．．
    。」等語（偵甲卷第三一頁背面）。是另案被告丙○○於前述案件仲介被告吳泰
    源擔任人頭保人經起訴，此又於本件中再介紹被告吳泰源擔任人頭辦理汽車貸款
    ，而其陸續介紹之前述四案件，均發生不清償銀行貸款之問題，謂其非該詐欺集
    團之重要份子，其孰能信？而丙○○上述有問題之案件，均全部轉介由擔任汽車
    業務員之被告乙○○申辦購車及汽車貸款，而經由渠等之配合，汽車均順利的交
    由詐欺集團之成員領走，而恰好該四名人頭購車者，均未領得汽車，是被告與該
    詐欺集團是否無犯意聯絡，已大有可疑。
  (四)被告乙○○偵查中自承：除前述四件出問題之案件外，他經辦之案件均由他親自
    交車（偵甲卷第八十頁背面）；另曾於本件中幫被告乙○○調車及交車（共二部
    ）之順益汽車股份有限公司（安南所）負責人劉美玲，於偵查中證稱：一般向他
    調車者，因擔心客戶被拉走，都由調車者親自將車開走再轉交客戶，不會讓買主
    直接向調車之車行接洽交車，惟獨被告乙○○之交車方式與眾不同等語（此為引
    用起訴書之敘述方式，惟證人劉美玲前開偵查中之供述內容為「一般都是調車的
    人來把車開走，沒有讓車主直接來開車，因為他們不喜歡他的客戶讓我們知道」
    ，與起訴所載略異，參偵甲卷第九一頁背面）。被告乙○○所經辦如附表一所示
    四案件，分別係由其委託劉美玲及丙○○各交付二部車與客戶，四部車均非親自
    交車，揆諸被告乙○○及證人劉美玲前述供（證）詞，顯有悖常情。然則何以致
    此？理由無他，係因被告乙○○事先已知情前述汽車均將交由詐欺集團領走，如
    由其親自交車，因前述四案無論購車案件或汽車貸款案件，均由被告乙○○一手
    承辦，復由其親手將車交予詐欺集團成員（非出名購車者），難以推卸相關民、
    刑事責任，遂將交車一事分別交由與之有犯意聯絡之丙○○，及不知情之劉美玲
    處理，俾他日東窗事發時，可以之卸責。
  (五)上述案件之購車之原審同案被告王仁蜂、郭永成、歐孟泉，及另案被告吳泰源於
    偵查中均供承渠等僅係人頭，以渠等名義購買之汽車，均交予詐欺集團之「吳０
    福」等人領走，渠等並未實際領得汽車等語。其中原審同案被告王仁蜂且自承有
    收受該詐欺集團所交付之酬勞一萬七千元之事實，是本件苟無承辦申購或申貸案
    件之被告乙○○與人頭購買者及該詐欺集團之充分配合，該等詐欺集團成員如何
    能輕易得逞？衡情，正當經辦業務之汽車業務員，焉有陸續將汽車交付予非購買
    者本人，而不懼汽車交予他人後，購買者因未取得汽車而請求鉅額賠償之理？
  (六)證人即承辦如附表一所示貸款案之前匯通銀行之經辦員林鳳娥，於偵查中供稱當
    初對保時，被告乙○○並未在場，但被告乙○○有以電話通知她時間、地點，由
    其友人丙○○在場幫忙對保；丙○○會在一旁幫腔，使她相信他們的話（偵甲卷
    第一一三頁）。另案被告丙○○於本件詐欺集團詐欺案中涉有重嫌已如前述，對
    於正當經辦業務員而言，對保係何等事關重要之事，被告乙○○與丙○○熟識，
    理應知悉丙○○係從事何業，竟將此重要之對保業務，委由其辦理，謂二者間無
    犯意聯絡，其孰能信？另證人即將被告乙○○承辦上述案件之一轉介紹予林鳳娥
    之許良智，於偵查中亦證稱：林鳳娥於前述案件爆發後，向他抱怨，他有打電話
    去向被告乙○○以往馬自達公司之同事查證，有同事向他表示：乙○○在馬自達
    不依正常程序作業，並告以乙○○的案件最好不要接等語（偵甲卷第一０七頁）
    。亦足以佐證被告乙○○非正當經營業務之業務員等情云云。
  (七)上訴理由除仍執前詞外，另以：
  1.被告李振貴部分：被告李振貴於九十年十一月二十日之偵訊中供承：伊因申辦信
    用卡，有將印章及身分證交付與被告郭永成，並經由被告郭永成之介紹認識「吳
    ○福」之事實，原審同案被告郭永成於同日之偵訊中則供稱：伊僅介紹「吳○福
    」與被告李振貴認識，辦理信用卡係渠等二人自行接洽，被告李振貴之身分證及
    印章亦係交給「吳○福」等語，查同案被告郭永成充當人頭所購買之汽車價格高
    達七十萬元，依被告李振貴之說詞，其竟僅因欠同案被告郭永成曾經為其申辦信
    用卡之人情，而願意為其出面當保證人，擔保如此鉅額之債權，而當保證人後尚
    須應付對保等煩瑣事項，此顯有悖常情，而其當保證人後於銀行未受清償時，又
    分文未清償銀行，則當初任保證人目的何在？況茍實情真如被告李振貴所辯，則
    同案被告郭永成理當對被告感激不已，何以堅決否認有此情事（其否認對己並無
    何利益，惟不利於為朋友兩肋插刀之恩人李振貴），參諸由被告乙○○經辦之前
    述汔車貸款案件，其保證人均由人頭充當等情，堪認被告李振貴前述所辯，亦係
    卸責之詞，不足採信。
  2.被告乙○○部分：
  (1)原審於丙○○案中（原審九十二年度訴字第九七三號、本院九十三年度上訴字第
    四五三號）既認與本件相同之犯罪事實，係詐欺集團所為，且認該等案件均由該
    案被告丙○○轉介給被告乙○○辦理汽車貸款，惟該等案件之人頭購車戶，均指
    係缺錢，始於報上（按當係詐欺集團所為）看到應徵人頭戶之廣後，以報上所登
    載之電話與該詐欺集團聯絡，願充當人頭，而該等購車貸款案均由汽車業務員即
    被告乙○○承辦，其來源則係丙○○所轉介，試問被告茍非詐欺集團之分員，或
    與之有犯意聯絡之人，何以人頭戶以報上聯絡電話與詐欺集團聯絡後，恰好均由
    丙○○轉介由被告乙○○辦理，而經由被告乙○○配合辦理汽車貸款之案件，又
    恰好均交由詐欺集團之成員領走，而非由名義購買人之人頭購車戶領走？
  (2)被告乙○○所經辦前述四案件，分別係由其委託劉美玲及丙○○各交付二部車與
    客戶，四部車均非親自交車，揆諸被告及證人劉美玲前述供（證）詞，顯有悖常
    情。衡情汽車價值不菲，通常均將車子交予購車者本人，惟本件中之汽車均由汽
    車業務員聯絡被告將車交予詐欺集團之成員，原審就此等疑點，未予參酌，僅避
    重就輕說明其他證人之證詞不足採為被告犯罪之依據，而忽略上開不合情理之處
    ，顯有判決不備理之違法。
四、訊之被告乙○○固坦承曾透過另案被告丙○○介紹，自民國九十年七月間起，仲
    介原審同案被告王仁蜂等四人購買如附表一所示之汽車並持以向匯通銀行辦理汽
    車動產抵押貸款乙節；被告甲○○亦坦承於九十年七月間曾提供身分證、印章充
    當郭永成購車貸款保證人，並到車行簽名對保，以動產擔保交易法所規定之動產
    抵押方式，以前開自小客車設定動產抵押，向前匯通銀行台南分行，貸款七十萬
    元等情，惟均堅決否認有上開犯行，被告乙○○辯稱：如附表一所示四部自小客
    車是他以前同事丙○○所介紹的，他只是經辦，其他審核都是銀行做的，至於交
    車是丙○○交車，而對保則只有如附表一編號一所示購車案他在場，其餘他不在
    場。我和原審同案被告均不認識，只認識丙○○，我和他們沒有共犯詐欺、騙錢
    的意思等語；被告甲○○則辯稱：他是作粗工認識被告郭永成的，被告郭永成說
    他的生活辛苦，有辦法幫他辦理信用卡，他就把身分證、印章都交給被告郭永成
    ，後來被告郭永成說要買車做生意請求他幫忙作保，並說如果他幫忙作保買車，
    被告郭永成就幫他把信用卡辦出來，這件事前後他都沒有拿到錢等語。
五、經查：
  (一)被告乙○○部分：
  1.公訴人起訴本件另案共犯丙○○部分，業經原審以犯罪尚屬不能證明，諭知無罪
    ，經檢察官上訴本院後，本院以檢察官上訴意旨，所指各情，均非有據，而於九
    十三年七月二十日以九十三年度上訴字第四五三號判決駁回上訴確定在案，有上
    開刑事判決一份在卷可按，先此敘明。
  2.又按證人、鑑定人依法應具結而未具結者，其證言或鑑定意見，不得作為證據，
    刑事訴訟法第一百五十八條之三規定甚明。本件祕密證人Ａ１雖於偵查中（偵庚
    卷第三七、三八頁）供稱有詐欺集團招攬人頭辦理汽車貸款云云，然觀諸卷內資
    料，該祕密證人於偵訊中並未具結，揆諸前揭法條，祕密證人Ａ１於偵訊中之前
    開供述，既未依法定程序具結，自不得作為證據，本院亦無庸加以審酌，特此敘
    明。何況，前開秘密證人Ａ１之供述內容甚為空泛，並非陳述具體事實，亦未論
    及被告乙○○是否為詐欺集團之成員？如何為詐欺集團之成員？如何分工？事後
    有無分贓行為？與本案有何具體關係？是祕密證人Ａ１於偵訊中之前開供述，顯
    不得作為認定被告有前開犯罪事實之證據。至於前開案件雖在短時間內相繼發生
    ，且檢察官於案發後在另案被告丁○○家中有搜獲偽造銀行往來明細之相關資料
    ，惟尚不得依此認定被告乙○○與起訴書所指之詐欺集團有何犯意聯絡。
  3.其次，原審同案被告王仁蜂、王正忠、歐孟泉、黃俊榮等人於偵查中固分別坦承
    有購車及擔任保證人之事實，惟並未述及被告乙○○有何參與前開詐欺犯行之事
    實：
  (1)其中原審同案被告王仁蜂於偵查中供稱：他是看報紙聯絡「阿中」，「阿中」說
    渠等銀行信用不好，由他出面買車，代價一萬七千元，被告王正忠也是渠等介紹
    認識。辦好之後車子交予「阿中」（偵甲卷第十八頁）；並稱他不知道車子後來
    何處去，他只是看報紙配合去買車，取一萬七千元好處。他至被告乙○○汽車公
    司看車，王正忠叫他背上庭呈之資料（按應係偵甲卷第二十八頁後附之職業、住
    所、電話、保人資料），到場就依其填具等語（偵甲卷第二十七頁）。準此，並
    不足以認定被告乙○○有涉案之情形。何況，苟被告乙○○係公訴人所指前開犯
    罪集團之成員，則同案被告王仁蜂至被告乙○○任職之汽車公司（按即台勁公司
    ，或其調車之公司即台南巿林森路品福汽車股份有限公司）看車時，填寫資料時
    逕取出照抄即可，當無需背記所要填寫之偵甲卷第二十八頁後附之個人職業、住
    所、電話、保人資料，以取信於業務員即被告乙○○甚明。
  (2)另原審同案被告王正忠於偵查中亦僅供稱：是另案被告吳泰源介紹他幫被告王仁
    蜂做「人頭」保人，吳泰源是他朋友，他知道有兩個人「吳仔」、「阿清」當時
    從事找「人頭」保人買汽車，他未收到好處，也沒見過乙○○等語（偵甲卷第三
    六頁背面）。而原審同案被告歐孟泉於偵查中亦僅供稱他有向李明建買車要來開
    ，但並未取到車子，他有拿行照去借錢，當時開車去當十萬元給李明建，然另貸
    款未下來，所以車子又回車廠李明建處（偵甲卷第五二頁）；他是去中華北路的
    北安陸橋下找李明建買車，而李明建再找人來替他辦。身分證、印章是丁○○幫
    他轉交李明建的。他不認識被告乙○○（偵丙卷第四十頁）；是「阿忠」去辦貸
    款的。他找丁○○，丁○○說會幫他弄，又找「阿忠」幫他辦等語明確（偵庚卷
    第三四頁背面、第三五頁）。此外，原審同案被告黃俊榮於偵查中亦僅供稱他並
    不認識被告乙○○，是「羅成」主動問他是否要買車，還有錢可以拿等語（偵戊
    卷第二四頁背面、第二五頁）。
  (3)足見依上開原審同案被告王正忠、歐孟泉、黃俊榮之供述，並不足以認定被告乙○○就前開詐騙犯行，有事先知情而參與犯意之聯絡，或有分工之行為，甚或事
    後有分贓之情形。
  4.被告乙○○與另案被告丙○○於偵查中雖均坦承前開四部自小客車均係由丙○○
    介紹予乙○○去申辦汽車貸款等情無訛（偵甲卷第五九頁背面），而如附表一編
    號四所示汽車貸款案之另案被告吳泰源，先前亦曾經因丙○○仲介擔任「人頭」
    保證人辦理汽車貸款之案件，經被害人提出告訴，並經檢察官起訴在案（九十年
    度偵字一四二五四號詐欺案件）。惟如附表一編號四所示吳泰源貸款案係本件最
    後一件貸款案，其申貸時間為九十年八月十日，有卷附汽車貸款申請書一紙在卷
    可稽，而吳泰源前開詐欺案件（即九十年度偵字一四二五四號）係台灣台南地方
    法院檢察署於九十年十二月六日分案偵辦，嗣由台灣台南地方法院檢察署檢察官
於九十一年七月十九日對吳泰源涉嫌部分提起公訴，同時對丙○○部分為不起訴
    處分，有卷附台灣高等法院被告全國前案紀錄表及台南地方法院檢察署檢察官九
    十年度偵字一四二五四號起訴書、不起訴處分書各一件附卷可稽。是被告乙○○
    經手本件貸款案時，吳泰源前開詐欺案件尚未經分案偵辦，遑論起訴。從而，被
    告乙○○顯無從知悉另案被告吳泰源，先前亦曾經因丙○○仲介擔任「人頭」保
    證人辦理汽車貸款之案件，經被害人提出告訴，並經檢察官起訴一節甚明。即令
    另案被告丙○○本人亦無從在吳泰源前開詐欺案件尚未經分案偵辦前，即知悉吳
    泰源涉嫌擔任「人頭」保證人乙節，應可認定。雖檢察官引用原審同案被告王仁
    蜂於偵查中所稱：他係看報紙廣告而充當人頭配合去買車，並收取一萬七千元之
    酬勞等語（九十年十二月二十日訊問筆錄─偵甲卷第二六頁背面、第二七頁，起
    訴書誤載為九十一年一月十六日）；及另案被告丙○○所稱：「是當事人打電話
    找我，我說我未再賣車了，叫他找另名同事乙○○．．．。」等語（偵甲卷第三
    一頁背面）。惟原審同案被告王仁蜂於偵查及原審審理中僅供稱伊看報紙聯絡之
    人為「阿中」（偵甲卷第十八頁、本院九十三年三月二十三日審理筆錄），並未
    曾供稱是看報紙後聯絡另案被告丙○○或被告乙○○；另案被告丙○○亦未曾具
    體供述如附表一所示買受人有何人曾與其聯絡。再者，另案被告丙○○所經辦前
    開被告吳泰源詐欺案之另案被告吳泰源雖經起訴判刑，惟其偵辦、起訴時間均在
    附表一所示本案各貸款案之後，已如前述。同時，另案被告丙○○陸續轉介之如
    附表一所示本案各貸款案均發生不清償銀行貸款之問題，惟尚不得據此逕認另案
    被告丙○○為詐欺集團之重要份子（況丙○○部分亦經本院認證據不足而為無罪
    判決確定），及依另案被告丙○○上述有問題之案件，均全部轉介由擔任汽車業
    務員之被告乙○○申辦購車及汽車貸款，而經由渠等之配合，汽車均順利地交由
    詐欺集團之成員領走，而恰好該四名人頭購車者，均未領得汽車等情，衍申認定
    被告與前開詐欺集團有犯意聯絡，否則即有違嚴格證明及證據裁判法則。
  5.至本件如附表一所示之購車案雖均非被告乙○○親自交車，與被告乙○○（偵甲
    卷第八十頁背面）及證人劉美玲（偵甲卷第九一頁背面）於偵查中所述交車慣例
    不符。惟被告乙○○於前開偵查中同時供稱本件係因對方均要求（下午）五時三
    十分交車，因他公司每日（下午）五時後要開會，故無法由本人交車等語明確（
    偵甲卷第八十頁背面、第八十一頁），且經本院函詢台勁公司東台南分公司查詢
    無訛，有該公司九十三年九月三日之函文一紙在卷可參（本院卷第七二頁），核
    與證人劉美玲於原審供稱：（交車時為何沒有業務員到場？）乙○○說他在忙，
    要開會，黃昏的時侯我們也要開會，大家都很忙，所以我代替乙○○交車等情相
    符（原審九十三年四月二十日審理筆錄）。是被告乙○○前開供述尚非子虛。公
    訴人雖認此情「係因被告乙○○事先已知情前述汽車均將交由詐欺集團領走，如
    由其親自交車，因前述四案無論購車案件或汽車貸款案件，均由被告乙○○一手
    承辦，如復由其親手將車交予詐欺集團成員（非出名購車者），難以推卸相關民
    、刑事責任，遂將交車一事分別交由與之有犯意聯絡之丙○○，及不知情之劉美
    玲處理，俾他日東窗事發時，可以之卸責」云云，惟此僅係出於臆測，雖非無可
    能，惟並非唯一之可能，亦無法排除其他可能存在而使通常一般人對之均不致有
    所懷疑。
  6.又本件如附表一所示購車之原案同案被告王仁蜂、郭永成、歐孟泉，及另案被告
    吳泰源雖均係「人頭」，且未親自取得如附表一所示之自小客車，其中原審同案
    被告王仁蜂且自承有收受該詐欺集團所交付之酬勞一萬七千元之事實。惟此究無
    法即推定係承辦申購或申貸案件之被告乙○○與「人頭」購買者及前開詐欺集團
    之充分配合之結果。亦即承辦申購或申貸案件之被告乙○○是否有與「人頭」購
    買者及前開詐欺集團間為犯意聯絡之事實，乃應依具體證據證明之，否則即有違
    嚴格證明及證據裁判法則。況本件如附表一所示自小客車均非被告乙○○親自交
    車前已敘及，且亦無證據足資認定被告乙○○知悉前開自小客車均係交予詐欺集
    團成員。是公訴人以「衡情，正當經辦業務之汽車業務員，焉有陸續將汽車交付
    予非購買者本人，而不懼汽車交予他人後，購買者因未取得汽車而請求鉅額賠償
    之理？」云云，為被告乙○○不利之認定，尚乏依據。
  7.雖證人即承辦如附表一所示貸款案之前匯通銀行負責對保之林鳳娥，於偵查中供
    稱當初對保時，被告乙○○並未在場，但被告乙○○有以電話通知她時間、地點
    ，由其友人即另案被告丙○○在場幫忙對保；丙○○會在一旁幫腔，使她相信他
    們的話等語無訛（偵甲卷第一一三頁）。惟所謂「在一旁幫腔」究何所指？語意
    並不明確。參諸：
  (1)證人林鳳娥於原審則具體證稱附表一所示這四件均由她承辦對保，附表一編號二
    、三所示之自小客車係在林森路的福特公司（按即品福公司）對保，附表一編號
    一、四所示的小客車，則係在劉美鈴任職的順益汽車公司對保。對保過程中，車
    主並沒有說什麼，她只問了住址、職業等資料，核對證件並請他們親筆簽名，保
    證人大部分也沒有說什麼，只有王仁蜂的保證人王正忠說他是在飼養蝦子等事，
    沒有說買車做何用途。附表一編號二、三部分在福特公司對保時，丙○○都有在
    場，她在偵查中提及對保時丙○○在一旁幫腔，係指丙○○在旁邊說，客人的信
    用資料沒有問題等語（原審九十三年四月二十日審判筆錄）。依此，可知證人林
    鳳娥辦理對保時，僅係例行的詢問車主基本資料，另與附表一編號三所示之保證
    人王正忠稍事閒聊，而另案被告丙○○僅係在旁稱客人的信用資料沒有問題等語
    而已。另案被告丙○○既為仲介汽車買賣之人，其於客戶對保時在旁說明客戶信
    用正常等等，係一般常見之情形，且並無其他證據足認另案被告丙○○除上開搭
    話外，有特別著力遊說證人林鳳娥，或有使證人林鳳娥相信客戶係正當購車之任
    何誤導行為。是證人林鳳娥於偵查中所為前開證述，顯然並非在指證被告有何積
    極施用詐術之行為，自難僅憑證人林鳳娥於偵查中帶有個人評價意味之用語，遽
    為另案被告丙○○事先知情且參與本件詐欺犯行。
  (2)另公訴人雖認另案被告丙○○於本件詐欺集團詐欺案中涉有重嫌，對於正當經辦
    業務員而言，對保係何等事關重要之事，被告乙○○與丙○○熟識，理應知悉丙○○係從事何業，竟將此重要之對保業務，委由其辦理，謂二者間無犯意聯絡，
    其孰能信？惟此立論須建立在二項前提事實上：另案被告丙○○確係前開詐欺
    集團成員或確有詐欺犯行；被告乙○○事先知悉另案被告丙○○確係前開詐欺
    集團成員或確有詐欺犯行。然依現存之證據，並不足以證明此二項前提事實為真
    實。況另案被告丙○○所涉前開詐欺案件亦經本院判決無罪確定，業如上述。
  (3)至證人許良智，於偵查中雖證稱林鳳娥於前述案件爆發後，向他抱怨，他有打電
    話去向被告乙○○以往馬自達公司之同事查證，有同事向他表示：乙○○在馬自
    達不依正常程序作業，並告以乙○○的案件最好不要接等語（偵甲卷第一０七頁
    ）。惟其究係向何人查證？該人如何知悉被告乙○○在馬自達公司不依正常程序
    作業？是否親自見聞？所謂「不依正常程序作業」究係何意？與本案有何關係？
    均付諸闕如。顯無從依此事發後空泛且「傳聞」之供述，逕認「被告乙○○非正
    當經營業務之業務員」。何況，縱令認被告乙○○係「非正當經營業務之業務員
    」，亦不足以證明其必然涉有本件前開犯行。甚者，證人林鳳娥就其承接證人許
    良智轉介案件之過程卻證稱許良智聯絡她說有客戶的案件在他們銀行，因主管關
    係不好做，問她是否願意接手，且許良智跟她保證被告乙○○在聯邦銀行辦過的
    案件都沒出過問題，所以她才答應接手等語（偵甲卷第一一二頁背面）。參諸證
    人許良智擔任聯邦銀行對保人員，自能由聯邦銀行內部資料，得知汽車業務員過
    去在聯邦銀行辦理之汽車貸款案件是否正常。是以，證人許良智既向證人林鳳娥
    保證被告乙○○在聯邦銀行辦過的案件都沒出過問題，則證人許良智將案件轉介
    給前匯通銀行業務員林鳳娥，顯然並非出於質疑被告乙○○承辦汽車業務之信用
    。自難僅憑證人許良智於案發後輾轉得悉而未經求證之事，遽論被告乙○○承辦
    案件之信用不佳，進而臆測另案被告丙○○將案件轉介給被告乙○○之行為，係
    詐欺集團成員間之分工行為。
  8.綜上所述，本件公訴人舉證所提出之祕密證人Ａ１之供述並無證據能力，而共同
    被告王仁蜂、王正忠、歐孟泉、黃俊榮，及證人林鳳娥、劉美玲、許良智等人之
    供述，亦均不足以認定被告乙○○有涉案之情形。本件依前開證據認定被告乙○○有前開刑法第三百四十條之常業詐欺及違反動產擔保交易法第三十八條犯行，
    顯未逾合理可疑之程度。本件依現存之證據並不足以使本院形成被告乙○○有罪
    之確信，被告乙○○犯罪尚屬不能證明，揆諸首開說明，自應為無罪之諭知。
  (二)被告甲○○部分：
  1.本件公訴人所列之前開證據，僅卷附汽車貸款申請書、本票、授權書三項與被告
    甲○○被訴犯行有關。惟此僅足以證明被告甲○○有擔任如附表一編號一貸款案
    之保證人之事實而已。至被告甲○○是否有詐欺之不法所有意圖？是否知悉被告
    郭永成為購車貸款之「人頭」？有無與前開詐欺集團有犯意聯絡、行為分擔？等
    等，均泛證據證明！
  2.其次，被告甲○○於偵查中僅供稱他與被告郭永成是做臨時工之同事，被告郭永
    成說可以幫他申請信用卡，貸款做個小生意。他把身分證、印章交給被告郭永成
    。被告郭永成說他要買車，要他做保人，他只好幫被告郭永成等語（偵己卷第九
    頁背面）；於原審並供稱他有替被告郭永成買車時作保證人，他當臨時工，日子
    不太好過，被告郭永成說要幫他辦理信用卡，他把印章跟身分證都交給被告郭永
    成，後來被告郭永成說要買車做生意，請他當保證人等語（原審九十三年三月二
    十三日審理筆錄）。依此，被告甲○○與原審同案被告郭永成既係舊識，則原審
    同案被告郭永成購車時找被告甲○○擔任保證人，被告甲○○因而應允擔任保證
    人，尚與常情無違。況被告甲○○於原審審理時供稱其教育程度僅國小肄業，且
    其於原審及本院為陳述時略有口吃，表達及組織能力均不佳，顯見其智識程度並
    不高。其應允友人要求而擔任保證人，未能察及本件涉有詐欺情節，亦屬合理。
    是公訴人以「甲○○僅因欠被告郭永成曾經為其申辦信用卡之人情，而願意為其
    出面當保證人，擔保如此鉅額之債權，而當保證人後尚須應付對保等煩瑣事項，
    此顯有悖常情，而其當保證人後於銀行未受清償時，又分文未清償銀行，則當初
    任保證人目的何在？」云云，顯未明瞭國人作保均找親朋好友為之，且作保之人
    大都因人情之故而無法推辭拒絕，並非企求有何目的之常情。至原審同案被告郭
    永成既否認參與上開詐欺集團，依情當然亦否認上情始合理，否則，其既未買車
    又找被告甲○○作保，豈不是自打嘴吧（公訴人認「否認對己並無不利益云云，
    顯有誤會」）！
  3.綜上所述，本件依前開證據認定被告甲○○有前開刑法第三百三十九條第一項詐
    欺犯行，顯未逾合理可疑之程度。本件依現存之證據並不足以使本院形成被告甲○○有罪之確信，被告甲○○犯罪尚屬不能證明，揆諸首開說明，自應為無罪之
    諭知。
六、綜稽上述，本件原審同案被告王仁蜂、郭永成、歐孟泉，及另案被告吳泰源既未
    指稱被告乙○○涉及本案，而轉介予被告乙○○購車之另案被告丙○○亦經本院
    判決無罪確定，而被告甲○○亦無積極證據證明其知情而仍作保，均如上述，依
    上開「證據裁判主義」、「合理懷疑原則」、「罪疑惟輕原則」之說明，實無由
    以其等前開有明顯瑕疵之證供，或僅憑上開扣案物，即推測或擬制其犯行確實存
    在，自應為無罪之諭知，以免冤抑。
七、原審因認被告犯罪嫌疑不能證明，諭知被告無罪，核無不合，上訴人即檢察官上
    訴意旨，仍以上開陳詞，指摘原判決不當，尚非有理由，應予駁回。
據上論結，應依刑事訴訟法第三百六十八條，判決如主文。
本案經檢察官吳忠賢到庭執行職務。
中    華    民    國      九十三      年      十      月      十九      日
                                  臺灣高等法院臺南分院刑事第五庭
                                      審判長法官  楊    明    章
                                            法官  顏    基    典
                                            法官  沈    揚    仁
右正本證明與原本無異。
被告甲○○部分不得上訴。
被告乙○○部分檢察官如不服本判決，應於判決送達後十日內向本院提出上訴書。
                                      法院書記官  李    梅    菊
中    華    民    國      九十三      年      十      月      十九      日
附表一：
┌──┬───┬───┬──┬───────┬────┬────┬───┐
│編號│買受人│連  帶│廠牌│車  牌  號  碼│貸款金額│申貸日期│備  註│
│    │      │保證人│    │              │(新臺幣)│        │      │
├──┼───┼───┼──┼───────┼────┼────┼───┤
│一  │郭永成│李振貴│中華│三Ｓ─四四九九│七十萬元│九十年七│      │
│    │      │      │    │              │        │月十日  │      │
├──┼───┼───┼──┼───────┼────┼────┼───┤
│二  │歐孟泉│郭志宏│寶馬│三Ｓ─二一０六│三十萬元│九十年八│      │
│    │      │      │    │              │        │月二日  │      │
├──┼───┼───┼──┼───────┼────┼────┼───┤
│三  │王仁蜂│王正忠│福特│三Ｓ─七九四一│六十萬元│九十年八│      │
│    │      │      │    │              │        │月八日  │      │
├──┼───┼───┼──┼───────┼────┼────┼───┤
│四  │吳泰源│黃俊榮│中華│三Ｓ─九０四七│七十萬元│九十年八│      │
│    │      │      │    │              │        │月十日  │      │
└──┴───┴───┴──┴───────┴────┴────┴───┘
┌───────────────────────────────────┐
│備註：編號一部分，起訴書誤載車牌號碼為三Ｓ─四九九九；貸款金額部分誤載│
│      為六十萬元。                                                    │
└───────────────────────────────────┘
附表二：
┌──┬──┬───┬────┬───────────┬────────┐
│編號│種類│發票人│票面金額│  發  票  日          │    備    註    │
│    │    │      │(新臺幣)│                      │                │
├──┼──┼───┼────┼───────────┼────────┤
│一  │本票│郭永成│七十萬元│九十年七月十日        │                │
│    │    │李振貴│        │                      │                │
├──┼──┼───┼────┼───────────┼────────┤
│二  │本票│歐孟泉│三十萬元│九十年八月三日        │                │
│    │    │郭志宏│        │                      │                │
├──┼──┼───┼────┼───────────┼────────┤
│三  │本票│王仁蜂│六十萬元│九十年八月九日        │                │
│    │    │王正忠│        │                      │                │
└──┴──┴───┴────┴───────────┴────────┘
┌──┬──┬───┬────┬───────────┬────────┐
│四  │本票│吳泰源│七十萬元│九十年八月二十二日    │                │
│    │    │黃俊榮│        │                      │                │
├──┴──┴───┴────┴───────────┴────────┤
│備註：編號一部分，起訴書誤載本票面額為六十萬元，誤載發票日為九十年八月│
│      九日。                                                          │
└───────────────────────────────────┘
附表三：（偵查卷案號對照表）
┌───────────────┬─────┐
│      偵  查  卷  案  號      │  簡  稱  │
├───────────────┼─────┤
│九十年度偵字第一二六三一號    │「偵甲卷」│
├───────────────┼─────┤
│九十年度發查字第一九八五號    │「偵乙卷」│
├───────────────┼─────┤
│九十年度發查字第一九八六號    │「偵丙卷」│
├───────────────┼─────┤
│九十年度發查字第一九八七號    │「偵丁卷」│
└───────────────┴─────┘
┌───────────────┬─────┐
│九十一年度偵字第七二四號      │「偵戊卷」│
├───────────────┼─────┤
│九十一年度偵字第七三一號      │「偵己卷」│
├───────────────┼─────┤
│九十一年度偵字第二七一一號    │「偵庚卷」│
└───────────────┴─────┘
